【裁判字號】    88,訴,3473
【裁判日期】    890211
【裁判案由】    清償債務
【裁判全文】
臺灣臺北地方法院民事判決  八十八年度訴字第三四七三號
    原      告  萬盛綜合證券股份有限公司
    法定代理人  甲○○
    訴訟代理人  郭惠吉律師
    複  代理人  黃玉桃律師
    訴訟代理人  孫建國律師
    被      告  威爾斯國際投資有限公司
                            設台北市○○區○○街四四六號地下一樓
                              .
    法定代理人  乙○○      住台北市○○區○○路四段九十六巷四弄十號二樓
    被      告  壬○○      住台北市○○區○○路二十號二樓
                己○○      住台北縣三重市○○路四二號
                丁○○      住台北市○○區○○路一七一巷二八弄四號五樓
    右三人共同
    訴訟代理人  陳垚祥律師  住台北市○○○路○段一四五號五樓
    被      告  戊○○      住台北市○○區○○路一七一巷二八弄四號五樓
                丙○○      住台北市○○區○○路一段四○七號七樓
                庚○○      住台北市○○區○○街一八四巷一號二樓
                辛○○      住台北縣新店市○○街八七號三樓
右當事人間清償債務事件，本院判決如左：
    主      文
被告威爾斯國際投資有限公司、壬○○、己○○、戊○○、丙○○、辛○○應連帶給
付原告新台幣貳佰零柒萬伍仟貳佰參拾捌元，及自民國八十七年十二月二十六日起至
清償日止，按週年利率百分之九點九五計算之利息。
原告其餘之訴駁回。
訴訟費用由被告威爾斯國際投資有限公司、壬○○、己○○、戊○○、丙○○、辛○○連帶負擔。
本判決原告勝訴部分，於原告以新台幣柒拾萬元或同面額中華商業銀行可轉讓定期存
單為被告供擔保後，得假執行，但被告壬○○、己○○、戊○○如於假執行程序實施
前，預以新台幣貳佰零柒萬伍仟貳佰參拾捌元為原告供擔保，得免為假執行。
原告其餘假執行之聲請駁回。
    事      實
甲、原告方面：
壹、聲明：
  一、被告應連帶給付原告新台幣（下同）二百零七萬五千二百三十八元，及自民國
      （下同）八十七年十二月二十六日起至清償日止，按週年利率百分之九點九五
      計算之利息。
  二、願供擔保或等值之中華商業銀行可轉讓定期存單為擔保後，請准宣告假執行。
貳、陳述：
  一、被告壬○○、己○○、丁○○、戊○○、丙○○、庚○○、辛○○，均曾提供
      名下土地狀及建物權狀影本，供被告威爾斯國際投資有限公司（下稱威爾斯公
      司）作為其於原告證券投資之資力證明，並表明願擔任被告威爾斯公司之連帶
      保證人，負連帶保證責任。嗣被告威爾斯公司於八十七年五月二十一日委託原
      告買賣股票，發生違約交割之情事，經原告申報違約並為處理後，被告威爾斯
      公司應給付原告七百五十八萬五千八百二十一元之差額予原告，經雙方多次協
      商，被告威爾斯公司同意就應給付予原告之款項附加依年息百分之九點九五計
      算之利息，分期為給付，惟目前尚餘二百零七萬五千二百三十八元之債務及利
      息尚未清償，其餘被告既同意就被告威爾斯公司於原告之證券投資交易負連帶
      保證責任，原告就被告威爾斯公司尚未清償之債務，自得請求被告等連帶給付
      之。
  二、原證四至原證十等七份文件，標題固係「說明書」，惟其內容文字並不長，
      僅短短兩包話，且字體甚大，尤其該「並負連帶保證責任」等字，又係置於整
      紙說明書之正中位置，被告推托簽立該說明書時，不知其內容載「有並負連帶
      保證責任」等字，誠屬卸責之詞，不足採信。次者，被告等皆非不識字之文盲
      ，斷無可能在不明究理之情形下，隨便於任何文件上簽名蓋章，況被告亦聲稱
      說明書在證明資力，矧之常情，渠等不可能僅閱讀說明書之第一句文字而獨漏
      第二句文字，被告所稱說明書係遭乙○○詐欺等語，且未舉證以實其說，所辯
      係卸責之詞，不足為取。縱認被告簽立說明書，係出於乙○○之詐欺行為，然
      原告為善意第三人，依民法第九十二條第二項規定，被告亦不得據此以對抗原
      告。
  三、原告僅係證券公司並非金融機，除受理客戶之委託為買賣證券之服務外，並未
      從事貸放金錢之業務，被告以一銀行放款部門均有要求連帶保證人親至金融機
      構現場辦理對保之作業流程，佐證本件原告未要求被告至原告公司辦理對保，
      必係就其所謂遭乙○○詐欺一事知情，實屬引喻失當，不值採酌。
  四、系爭說明書乃被告威爾斯公司欲增加買賣股票額度時，所提供予原告之財力證
      明，並非被告威爾斯公司發生違約交割情事後，始要求被告等簽立，否則系爭
      說明書上不可能載「....  做證券投資之資力證明外，並負連帶保證責任」，
      被告威爾斯公司既已發生違約交割情事，則表示被告威爾斯公司已無力再作證
      券買賣之投資，原告又何須要求被告出具資力證明作為日投資證券之用。再參
      酌被告所提出出具予復華綜合證券股份有限公司（下稱復華公司）之說明書，
      其名下記明之日期似為八十七年五月十二日，亦在被告威爾斯公司八十七年五
      月二十一日發生違約交割之前，足認被告辯稱該說明書係在違約交割後始簽立
      等語，應非實在。縱認系爭說明書係在違約交割後始簽立，然系爭說明書內容
      僅載「本人提供本人名下土地權狀及建物權狀供威爾斯國際投資有限公司做證
      券投資之資力證明外，並負連帶保證責任」，由此觀之，被告等顯係針對被告
      威爾斯公司因委託原告買賣證券所可能發生之全部債務負連帶保證責任，其中
      並未記載被告等係針對原告與被告威爾斯公司所簽訂之協議書所載之分期債務
      負連帶保證責任，倘被告等係針對協議書所為之保證，則其於協議書上簽名負
      連帶保證責任即可，何須另簽立說明書。準此，被告等主張其所保證者係定有
      期限之債務，並援引民法第七百五十五條之規定，主張不再負保證責任，自屬
      無據。
參、證據：提出(一)協議書影本一份、(二)支票及其退票理由單影本各二份、(三)說明書七
    份、(四)戶藉謄本本七份為證。
乙、被告方面：
壹、被告壬○○、己○○部分：
  一、聲明：駁回原告之訴，及如受不利判決，願供擔保免為假執行。
  二、陳述：
      (一)被告威爾斯公司於八十七年五月二十一日因分別對原告及訴外人復華公司買
        賣股票並發生違約交割之情事，而由被告威爾斯公司負責人乙○○於同年月
        二十二日與原告、復華公司協商如何賠償上揭差額損失各七、五八五、八二
        一元及一九、一五三、八八四元；且其亦分別向被告壬○○、己○○表示其
        會負責清償上揭差額之損失，惟請求被告提台下不動產權狀字號予原告及復
        華公司作為資力證明之用，並其特別稱並非擔任連帶保證，且拿出二份「說
        明書」分別向被告等稱趕快簽，否則公司就會違約交割，而被告等皆認為係
        作資力證明，故分別在「說明書」上簽名，然被告等根本不知「說明書」之
        內容，更不知記載有「並負連帶保證責任」等文字，況且按一般經驗法則，
        凡有向銀行借款之經驗者，皆知銀行必然要求連帶保證人到場對保，以瞭解
        是否知悉並同意擔任連帶保證人，故上揭「說明書」若係有要求被告等擔任
        連帶保證人，原告一頗具規模之證券公司，即應進行一定對保之手續；更何
        況該二份書面之標題皆為「說明書」，應僅係在說明被告等資力而已，重點
        並非在保證，原告亦應察覺有異，而應要求書立說明書人到場對保，以核對
        是否真正同意擔任連帶保證，然事實上原告未進行對保之手續，尤其他被告
        丁○○、庚○○之說明書上，亦應看出無渠等之簽名，而發見說明書內容應
        有問題，足見原告應可得知乙○○係以詐欺手段取得上揭「說明書」而非善
        意第三人，再者，被告係收受本件起訴狀後方知上揭違約交割之賠償金額負
        連帶保證責任，被告自得撤銷上揭被詐欺之意思表示。
      (二)被告威爾斯公司於八十七年五月二十日、二十一日分別委託訴外人復華公司
        及原告向集中交易市場購買股票，因發生違約交割，致復華公司及原告對履
        行交割義務後所生之差額損失為一九、一五三、八八四元及七、五八五、八
        二一元，而於同年月二十二日分別與復華公司、原告達成協議，此有協議書
        三份可稽，再觀該二份協議書之字完全相同，且威爾斯公司與原告間協議書
        上之「萬盛」，股票張數「二、一九八」及差額「七、五八五、八二一」皆
        有塗改之痕跡，足見原係利用威爾斯公司與復華公司之協議書影印後，以立
        可白塗掉再填寫；再參以二公司所持有之「說明書」內容亦完全相同，且寫
        「地址」之筆跡完全一致，只差復華公司所持有之說明書係以「書寫」方式
        完成，而原告之說明書係以打字方式完成，顯係原告依復華公司之上揭說明
        書內容予以打字，又復華公司與原告係不同之證券公司，若非威爾斯公司於
        五月二十一日，同時對二家公司發生違約交割之情事，二份「協議書」及「
        說明書」之內容又豈可能完全相同，益見說明書係八十七年五且二十二日製
        作。縱認被告仍應負連帶保證責任，惟被告僅係就被告威爾斯公司違約交割
        而與原告於八十七年五月二十二日達成第一次協議時為連帶保證人，並不同
        意原告因被告威爾斯公司其後未按協議書內容履行而允許其延期清償，故按
        民法第七百五十五條之規定，被告既不同意原告其後允許威爾斯公司延期清
        償，依前揭條文意旨，亦不應再負連帶保證責任。
  三、證據：(一)協議書影本二份、(二)協議書影本三份為證。
貳、被告丁○○部分：
  一、聲明：駁回原告之訴，及如受不利判決，願供擔保免為假執行。
  二、陳述：被告丁○○不知有被要求書立「說明書」之情事，更遑論有同意擔任連
      帶保證人，況且上揭說明書根本無被告之簽名，至其上印文亦非被告之印章，
      足見上揭說明書應為他人所偽造，被告自不負連帶保證責任。
參、被告戊○○部分：
  一、聲明：駁回原告之訴，及如受不利判決，願供擔保免為假執行。
  二、陳述：說明書上之簽名為其所簽，但章不是其所有，當時係乙○○以違約交割
      ，催促其快簽名作資力證明之用，其不知擔任連帶保證人，簽名係受乙○○詐
      欺；況原告亦未對保，其如知擔任連帶保證人絕不會簽名。
肆、被告庚○○部分：
  一、聲明：駁回原告之訴，及如受不利判決，願供擔保免為假執行。
  二、陳述：其不知此事，未在說明書上簽名，其上印文亦非其所有。
伍、被告威爾斯公司、丙○○、辛○○部分：
    被告威爾斯公司、丙○○、辛○○未於言詞辯論期日到場，亦未提出準備書狀作
    何聲明或陳述。
    理      由
一、本件被告威爾斯公司、丙○○、辛○○，未於言詞辯論期日到場，核無民事訴訟
    法第三百八十六條各款所列情形，爰依原告之聲請，由其一造辯論而為判決。
二、本件原告起訴主張被告威爾斯公司於八十七年五月二十一日委託原告買賣股票，
    發生違約交割之情事，經原告申報違約並為處理後，被告威爾斯公司應給付原告
    七百五十八萬五千八百二十一元之差額予原告，經雙方多次協商，被告威爾斯公
    司同意就應給付予原告之款項附加依年息百分之九點九五計算之利息，分期為給
    付，目前尚餘二百零七萬五千二百三十八元之債務及利息尚未清償，屢經催討，
    均置之不理，而被告壬○○、己○○、丁○○、戊○○、丙○○、庚○○、辛○○，均曾提供名下土地狀及建物權狀影本，供被告威爾斯公司作為其於原告證券
    投資之資力證明，並表明願擔任被告威爾斯公司之連帶保證人，負連帶保證責任
    ，為此提起本件訴訟，請求被告連帶如數給付。
三、被告壬○○、己○○則以其應因乙○○要求提供資力證明，始在說明書上簽名，
    不知記載有「並負連帶保證責任」等文字，其簽署說明書係受乙○○詐欺，而原
    告未進行對保手續，且該書面標題為「說明書」，應僅係在說明被告等資力而已
    ，重點並非在保證，原告亦應察覺有異，原告應可得知乙○○係以詐欺手段取得
    上揭「說明書」而非善意第三人，被告自得撤銷上揭被詐欺之意思表示。縱認被
    告應負連帶保證責任，然被告僅係就被告威爾斯公司違約交割而與原告於八十七
    年五月二十二日達成第一次協議時為連帶保人，並不同意原告因被告威爾斯公司
    其後未按協議書內容履行而允許其延期清償，被告亦不應再負連帶保證責任等語
    置辯。
    被告戊○○則以說明書上之簽名為其所簽，但章不是其所有，當時係乙○○以違
    約交割，催促其快簽名作資力證明之用，其不知擔任連帶保證人，簽名係受乙○○詐欺；況原告亦未對保，其如知擔任連帶保證人絕不會簽名等語置辯。
    被告丁○○、庚○○則以其均不知此事，說明書上之簽名亦非其所簽，印章亦非
    其所有等語置辯。
四、查被告威爾斯公司於八十七年五月二十一日委託原告買賣股票，發生違約交割之
    情事，經原告申報違約並為處理後，被告威爾斯公司應給付原告七百五十八萬五
    千八百二十一元之差額予原告，經雙方分別於八十七年五月二十二日、八十七年
    八月二十五日協商，被告威爾斯公司同意就應給付予原告之款項附加依年息百分
    之九點九五計算之利息，分別於八十七年九月二十五日給付一百零三萬七千二百
    九十九元，八十七年十月二十五日給付一百零四萬五千七百一十一元，八十七年
    十一月二十五日給付一百零三萬三千五百三十元，八十七年十二月二十五日給付
    一百零四萬一千七百零八元，詎其八十七年十一月二十五日及八十七年十二月二
    十五日應分別給付之一百零三萬三千五百三十元及一百零四萬一千七百零八元，
    計二百零七萬五千二百三十八元並未依約為給付，所交付之支票亦均退票等情，
    有八十七年五月二十二日及八十七年八月二十五日協議書影本各一份、支票及其
    退票理由單影本各一份為證，並為原告及被告壬○○、己○○、丁○○、戊○○
    、庚○○所不爭執，自堪信為真實。而原告主張被告壬○○、己○○、戊○○、
    丙○○、辛○○曾為被告威爾斯公司連帶保證人之事實，業據其提出說明書五份
    為證。被告壬○○、己○○、戊○○固以前揭情詞置辯，但查：
    (一)被告壬○○、己○○、戊○○、丙○○、辛○○所出具之說明書，記載「本人
      提供名下土地權狀及建物權狀供威爾斯國際投資有限公司做證券投資之資力證
      明外，並負連帶保證責任」「此致萬盛綜合股份有限公司」等語，其內容已明
      確表示就被告威爾斯公司之證券投資負連帶保證責任之旨。
    (二)次查，被告壬○○、己○○、戊○○、丙○○、辛○○出具予原告之文件，其
      標題固為「說明書」，惟其內容文字並不長，亦非艱澀難懂，且僅短短二行
      文字，字體甚大，再該「並負連帶保證責任」等字，又係置於整紙說明書之正
      中位置，衡情於該說明書上簽署時，應無不知有須「負連帶保證責任」字樣之
      理；被告壬○○、己○○、戊○○辯稱係受被告威爾斯公司負責人乙○○詐欺
      而於此說明書上簽名，並未舉證以實其說，其辯稱係受乙○○詐欺而簽立說明
      書，被告壬○○、己○○並主張撤銷被詐欺之意思表示等語，不足採信。再原
      告就此保證雖未有對保之程序，然保證契約係諾成契約，因被告壬○○、己○○、戊○○、丙○○、辛○○對原告為願負連帶保證責任之表示，經原告同意
      後而成立，對保並非保證契約之生效要件，並非未經對保，保證契約即屬無效
      ，被告壬○○、己○○、戊○○此部分之抗辯，亦不足採。
    (三)再被告壬○○、己○○辯稱系爭說明書係被告威爾斯公司違約交割後參照訴外
      人復華公司之說明書所作成，所保證者為原告與被告威爾斯公司八十七年五月
      二十二日第一次協議，並不同意嗣後緩期清償，依民法第七百五十五條亦不再
      負保證責任等語，並提出復華公司之協議書及說明書為證。按就定有期限之債
      務為保證者，如債權人允許主債務人延期清償時，保證人除對其延期已為同意
      外，不負保證責任，民法第七百五十五條定有明文，然查系爭說明書係記載「
      做證券投資之資力證明外，並負連帶保證責任」，揆其文義，應係就被告威爾
      斯公司證券投資之債務負連帶保證責任之意，未載明係就原告與被告威爾斯公
      司八十七年五月二十二日之協議保證之意，並無民法第七百五十五條規定之適
      用；雖被告壬○○、己○○提出復華公司之協議書及及己○○出具予復華公司
      之說明書以實其說；然縱復華公司與原告分別與被告威爾斯公司達成之協議書
      ，及被告威爾斯公司分別提供予復華公司及原告之說明書，其內容有相同之情
      形，然此僅能證明被告威爾斯公司或有互相參酌製作之情形，仍不足以推論系
      爭說明書係在被告威爾斯公司違約交割之後所製作，被告壬○○、己○○辯稱
      對原告與被告威爾斯公司於八十七年五月二十二日第一次協議後之延期清償無
      庸負責等語，亦不足採。故被告壬○○、己○○、戊○○、丙○○、辛○○同
      意就被告威爾斯公司於原告之證券投資交易負連帶保證責任，堪予認定。
五、被告威爾斯公司發生違約交割之情事，應給付原告七百五十八萬五千八百二十一
    元之差額予原告，經雙方多次協商，被告威爾斯公司同意分別於八十七年九月二
    十五日、十月二十五日、十一月二十五日、十二月二十五日分期清償，就應給付
    予原告之款項附加依年息百分之九點九五計算之利息，而其八十七年十一月二十
    五日及八十七年十二月二十五日應分別給付之一百零三萬三千五百三十元及一百
    零四萬一千七百零八元，計二百零七萬五千二百三十八元因支票退票，未於八十
    七年十二月二十五日前給付，應自次日起負遲延責任，而被告壬○○、己○○、
    戊○○、丙○○、辛○○為連帶保證人，就此被告威爾斯公司之債務，應負連帶
    清償責任；至被告丁○○、庚○○，其辯稱未在說明書上簽名，且說明書上之印
    文亦非其所有等語，而原告亦未能舉證證明系爭說明書上被告丁○○、庚○○印
    章之真正，原告主張渠等亦應負連帶保證責任一節，即不足採。從而，原告請求
    被告威爾斯公司、壬○○、己○○、戊○○、丙○○、辛○○連帶給付原告二百
    零七萬五千二百三十八元，及自八十七年十二月二十六日起至清償日止，按週年
    利率百分之九點九五計算之利息，為有理由，應予准許，逾此部分之請求，則為
    無理由，應予駁回。
六、原告及被告壬○○、己○○、戊○○陳明願供擔保，聲請宣告假執行或免為假執
    行，就原告勝訴部分，經核均無不合，爰各酌定相當之擔保金額，一併准許之。
    至原告敗訴部分，其假執行之聲請即失所附麗，應併予駁回。
七、結論：原告之訴為一部分有理由，一部分無理由，依民事訴訟法第三百八十五條
    第一項前段、第七十九條但書、第八十五條第二項、第三百九十條第二項、第三
    百九十二條，判決如主文。
中      華      民      國    八十九    年      二      月     十一     日
                              民事第二庭法      官
右為正本係照原本作成
如對本判決上訴，須於判決送達後廿日內向本院提出上訴狀
中      華      民      國    八十九    年      二      月     十一     日
~B法院書記官  歐陽更生


司法院資訊處製作；財團法人民間司法改革基金會備份。
